臺灣橋頭地方法院民事判決　　　　　　　110年度簡字第107號
原　　　告　張楊珠　
兼
訴訟代理人　張雁婷　
被　　　告　劉于菘　
訴訟代理人　蔡宏璘　
　　　　　　郭偉鳴　
上列當事人間請求損害賠償事件，經原告提起刑事附帶民事訴訟
（本院109年度交簡附民字第288號），由本院刑事庭裁定移送前
來，本院於民國110年10月12日言詞辯論終結，判決如下：
    主  文
被告應給付原告張楊珠新臺幣2,763元，及自民國110年1月8日起
至清償日止，按年息5%計算之利息。
被告應給付原告張雁婷新臺幣12萬547元，及自民國110年1月8日
起至清償日止，按年息5%計算之利息。
原告其餘之訴駁回。
訴訟費用由被告負擔十分之三，餘由原告張楊珠負擔。
本判決第一項得假執行。但被告如以新臺幣2,763元為原告張楊
珠預供擔保，得免為假執行。
本判決第一項得假執行。但被告如以新臺幣12萬547元為原告張
雁婷預供擔保，得免為假執行。
    事實及理由
一、按訴狀送達後，原告不得將原訴變更或追加他訴，但擴張或
    減縮應受判決事項之聲明者，不在此限，民事訴訟法第255
    條第1項第3款定有明文。本件原告原起訴聲明為：「㈠被告
    應賠償原告新臺幣（下同）58萬751元，及自起訴狀繕本送
    達翌日起至清償日止，按年息5%計算之利息。㈡願供擔保，
    請准宣告假執行。」。嗣變更聲明為「㈠被告應給付原告張
    楊朱1萬150元，及自民國109年12月18日刑事附帶民事訴訟
    補正狀繕本送達翌日起至清償日止，按年息5%計算之利息。
    ㈡被告應給付原告張雁婷61萬8,251元，及自民國109年12月
    18日刑事附帶民事訴訟補正狀繕本送達翌日起至清償日止，
    按年息5%計算之利息。㈢願供擔保，請准宣告假執行。」（
    下稱變更後聲明），核與前開規定相符，應予准許。
二、原告主張：被告於108年10月30日晚間9時18分許，騎乘車牌
    號碼000-000號普通重型機車，沿高雄市路竹區忠孝路外側
    車道由西往東方向行駛，行近該路段與忠孝路91巷交岔路口
    之鐵路平交道前時，原應注意車前狀況，並隨時採取必要之
    安全措施，且汽車在同一車道行駛時，除擬超越前車外，後
    車與前車之間應保持隨時可以煞停之距離，而依當時天候晴
    朗、時值夜間然有照明、無障礙物視距良好，客觀上並無不
    能注意之情事；適原告張雁婷騎乘車牌號碼000-000號普通
    重型機車（下稱系爭機車）沿忠孝路外側車道由西往東方向
    行駛在前，因前方平交道警鈴響起、遮斷器開始放下而煞車
    停等火車通過，被告疏未注意及此並保持適當距離，被告所
    騎乘之機車遂不慎自後追撞原告張雁婷所騎乘之系爭機車（
    下稱系爭事故），致原告張雁婷人車倒地，除系爭機車毀損
    外，原告張雁婷並因而受有左下肢鈍挫傷、右下肢鈍挫傷及
    左拇指鈍傷等傷害。原告張雁婷因系爭事故受有醫療費用4
    萬992元、就醫交通費4萬9,555元、不能工作損失31萬4,750
    元之損害，且後續仍需持續就診，預估未來醫療費用2萬7,3
    60元、預估未來交通費用3萬6,000元、預估未來工作損失7
    萬2,000元，並因此受有精神慰撫金7萬7,594元之損害，共
    計61萬8,251元。原告張雁婷就系爭事故並無領取強制險保
    險金，亦無領取特別補償基金。另原告張楊珠為系爭機車車
    主，因系爭事故而支出維修費用9,850元、車牌打直費用300
    元之損害，共計1萬150元，爰依民法第184條第1項前段、第
    191條之2、第193條、第195條規定提起本訴等語，並聲明：
    如變更後聲明。
三、被告則以：對原告張楊珠請求之機車維修費用9,850元、車
    牌打直費用300元、原告張雁婷請求之醫療費用4萬992元、
    交通費用49,555元部分不爭執。至於原告張雁婷請求工作損
    失部分，因原告張雁婷所受傷勢為擦、挫傷，醫師回函均未
    載明其無法工作，且原告張雁婷是否確實看護母親並領有3,
    000元薪資亦有疑義，此部分有爭執。至於預估費用部分因
    尚未發生，被告亦有爭執。另原告張雁婷請求之慰撫金過高
    等語置辯，並聲明：㈠原告之訴駁回。㈡如受不利判決，願
    供擔保，請准宣告免為假執行。
四、兩造不爭執事項
  ㈠被告考領有普通重型機車合格駕駛執照，其於108年10月30
    日晚間9時18分許，騎乘車牌號碼000-000號普通重型機車，
    沿高雄市路竹區忠孝路外側車道由西往東方向行駛，行近該
    路段與忠孝路91巷交岔路口之鐵路平交道前時，原應注意車
    前狀況，並隨時採取必要之安全措施，且汽車在同一車道行
    駛時，除擬超越前車外，後車與前車之間應保持隨時可以煞
    停之距離，而依當時天候晴朗、時值夜間然有照明、無障礙
    物視距良好，客觀上並無不能注意之情事；適原告張雁婷騎
    乘系爭機車沿忠孝路外側車道由西往東方向行駛在前，因前
    方平交道警鈴響起、遮斷器開始放下而煞車停等火車通過，
    被告疏未注意及此並保持適當距離，被告所騎乘之機車遂不
    慎自後追撞原告張雁婷所騎乘之系爭機車，致原告張雁婷人
    車倒地，並因而受有左下肢鈍挫傷、右下肢鈍挫傷及左拇指
    鈍傷等傷害。
  ㈡被告因上開行為，業經本院以109年度交簡字第1982號判決
    犯過失傷害罪，處拘役35日，如易科罰金，以1,000元折算1
    日。
  ㈢原告張楊珠因本件事故受有機車維修費9,850元（均係零件
    費用）、車牌打直費用300元之損害。
  ㈣原告因本件事故受有醫療費用4萬992元、交通費用4萬9,555
    元之損害。
五、本件爭點：原告請求之金額以若干元為合理？
  ㈠按因故意或過失，不法侵害他人之權利者，負損害賠償責任
    ；不法侵害他人之身體或健康者，對於被害人因此喪失或減
    少勞動能力，或增加生活上之需要時，應負損害賠償責任；
    不法侵害他人之身體、健康、名譽、自由、信用、隱私、貞
    操，或不法侵害其他人格法益而情節重大者，被害人雖非財
    產上之損害，亦得請求賠償相當之金額，民法第184條第1項
    前段、第193條第1項、第195條第1項分別定有明文。又慰藉
    金核給之標準固與財產上損害之計算不同，然非不可斟酌雙
    方身分地位、資力與加害程度，及其他各種情形核定相當之
    數額（最高法院51年台上字第223號判例參照）。
  ㈡經查，原告既因被告前開過失不法行為而車損人傷，則原告
    依侵權行為之法律關係請求被告賠償其所受損害，於法有據
    。茲就原告請求賠償之項目及金額析述如下：
  ⒈原告張楊珠部分：原告張楊珠所有系爭機車因系爭事故受損
    ，原告張楊珠因此受有車輛維修費9,850元（均係零件費用
    ）、車牌打直費用300元之損害等情，有行車執照、機車行
    估價單、發票及電話紀錄附卷可稽（審訴卷第71頁、橋司調
    卷第197頁至第213頁、簡字卷第102-1頁），並為被告所不
    爭執，堪信為真。惟系爭機車毀損部分之修復，其材料係以
    新品代替舊品，故原告以修復費用為損害賠償之依據時，自
    應將零件折舊部分予以扣除。茲依行政院所頒固定資產耐用
    年數表及固定資產折舊率之規定，機車之耐用年數為3年，
    依平均法每年折舊333/1000，參酌營利事業所得稅查核準則
    第95條第6項規定「固定資產提列折舊採用平均法、定率遞
    減法或年數合計法者，以1年為計算單位；其使用期間未滿1
    年者，按實際使用之月數相當於全年之比例計算之；不滿1
    月者，以月計」，而系爭機車係於97年4月出廠，有前開行
    車執照可證，迄至本件事故發生時即108年10月止，業逾耐
    用年限，是僅得請求殘價2,463元【計算方式：殘價＝取得
    成本÷(耐用年數＋1)即9,850元÷(3+1)≒2,463（小數點以
    下四捨五入）】，加計無庸折舊之車牌打直費用300元，原
    告張楊珠得請求之損害金額為2,763元（計算式：2,463元＋
    300元=2,763元），堪以認定。
  ⒉原告張雁婷部分
  ⑴醫療費用、交通費用部分：原告張雁婷主張其因系爭事故受
    傷而支出醫療費用4萬992元、交通費用4萬9,555元等情，業
    據原告張雁婷提出診斷證明書、醫療費用收據、計程車費用
    收據等件在卷可參（橋司調卷第43頁至第195頁），且為被
    告所不爭執，原告張雁婷此部分請求，自屬有據，應予准許
    。
  ⑵不能工作損失部分：原告張雁婷主張受雇於家人，為母親張
    楊珠之24小時看護，每日薪資3,000元，因系爭事故身體不
    適無法工作95日，且期間多次需請假外出就診而遭扣薪，受
    有31萬4,750元之不能工作損害等語，固據提出蓋有原告2人
    印章之僱用同意書為證（簡字卷第91頁），然此為被告否認
    ，自難據此即為原告張雁婷有利之認定。復觀之原告張雁婷
    因系爭事故所受傷害均是鈍挫傷，而依醫院回函亦無法認定
    原告張雁婷確實因系爭事故無法工作，原告張雁婷亦無法提
    出確實因外出就診而受有何薪資損失之證明，其此部分主張
    自難憑採。
  ⑶預估費用部分：原告張雁婷主張因系爭事故後續仍需持續就
    診，預估未來醫療費用27,360元、預估未來交通費用36,000
    元、預估未來工作損失72,000元等語，然並未提出相關證據
    ，顯見原告張雁婷後續持續就診之必要性及支出數額等均有
    未明。本院審酌原告張雁婷此部分請求僅屬預先請求給付之
    性質，則原告張雁婷於日後若確有必要且實際支出相關費用
    或受有損害時，亦得另行對被告請求損害賠償，而無礙於其
    權利之保障，是其請求被告預先給付預估費用部分，難認有
    據，應予駁回。
  ⑷精神慰撫金部分：原告張雁婷因系爭事故受有前開傷害，需
    經歷診療之過程，已造成日常生活諸多不便，其主張受有相
    當之身心損害，應屬非虛。是本院審酌卷內所示兩造學歷、
    身分地位、教育程度、經濟狀況、原告張雁婷所受傷勢及被
    告侵權行為態樣等相關情狀後，認原告張雁婷請求之精神慰
    撫金以3萬元為適當，逾此金額之請求，即屬無據。
  ⑸綜上，原告張雁婷因系爭事故所致損害金額為12萬,547元（
  計算式：4萬992元＋4萬9,555元＋3萬元＝12萬,547元）。
六、綜上所述，原告依侵權行為之法律關係，請求被告給付原告
    張楊珠2,763元、給付原告張雁婷12萬547元，及均自109年1
    2月18日刑事附帶民事訴訟補正狀繕本送達翌日即110年1月8
    日起至清償日止，按年息5%計算之利息，為有理由，應予准
    許，逾此範圍之請求，即屬無據，應予駁回。
七、本判決原告勝訴部分，係就民事訴訟法第427條第1項訴訟適
    用簡易程序所為被告敗訴之判決，依同法第389條第1項第3
    款規定，應依職權就原告勝訴部分宣告假執行，此部分雖經
    原告陳明願供擔保，聲請宣告假執行，惟其聲請不過促請法
    院職權發動，本院無庸就其聲請為准駁之裁判。另被告就原
    告勝訴部分陳明願供擔保，聲請宣告免為假執行，合於法律
    規定，爰酌定相當之擔保金額宣告之。
八、本件事證已臻明確，兩造間其餘主張及舉證，經本院審酌後
    認與判決之結果不生影響，不再逐一論列，附此敘明。
九、據上論結，原告之訴為一部有理由，一部無理由，判決如主
    文。
中    華    民    國  110    年    10    月    29    日
                  民事第二庭  法 官   翁熒雪
以上正本係照原本作成。
如對本判決上訴，須於判決送達後20日內向本院提出上訴狀。如
委任律師提起上訴者，應一併繳納上訴審裁判費。
中    華    民    國  110    年    10    月    29    日
                              書記官  陳奕希